臺灣高等法院臺中分院刑事判決　　　　　　　　　九十三年度上訴字第一六七號
　　上　訴　人
　　即　被　告　甲○○
右上訴人因毒品危害防制條例案件，不服臺灣臺中地方法院九十二年度易緝字第四七
四號中華民國九十三年六月十日第一審判決（起訴案號：臺灣臺中地方法院檢察署九
十二年度偵字第一四一二號），提起上訴，本院判決如左：
    主　　  文
原判決撤銷。
甲○○持有第一級毒品，累犯，處有期徒刑陸月，如易科罰金，以參佰元折算壹日。
扣案之第一級毒品海洛因肆包（合計淨重陸點壹玖公克，包裝重伍點零零公克，純度
百分之參拾伍，純質淨重貳點壹柒公克）及第二級毒品甲基安非他命壹包（淨重貳點
捌肆公克），均沒收銷燬之。
    事  　　實
一、甲○○前於民國八十四年間因違反藥事法等案件，經本院於八十五年一月十五日
    判處有期徒刑六月確定，八十五年三月十一日送監執行，指揮書執畢日為八十五
    年九月七日；復於八十五年間因違反麻醉藥品管理條例案件，經臺灣南投地方法
    院於八十五年七月一日判處有期徒刑四月確定，接續執行並定其應執行之刑為有
    期徒刑九月，指揮書執畢日為八十六年一月八日，於八十五年十一月二十五日縮
    短刑期執行完畢；另於八十六年間因違反麻醉藥品管理條例案件，經臺灣南投地
    方法院於八十六年九月六日判處有期徒刑五月，於八十六年十二月二十九日易科
    罰金執行完畢。仍不知悔改，因其友人即不詳姓名年籍綽號「阿偉」之成年男子
    於九十一年十一月二十日下午四時許，在臺中市○區○○街十之一號七樓十室之
    甲○○住處施用毒品，離去後遺留第一級毒品海洛因四包（合計淨重六．一九公
    克，包裝重五．○○公克，純度三五％，純質淨重二．一七公克）、第二級毒品
    甲基安非他命一包（毛重三．三二公克，淨重三．○○公克，經取○．一六公克
    供鑑驗用罄，餘二．八四公克）在其住處，甲○○遂將上開第一、二級毒品置於
    其處床頭櫃內代綽號「阿偉」者保管以待其取回，而持有第一級毒品海洛因四包
    （合計淨重六．一九公克，包裝重五．○○公克，純度三五％，純質淨重二．一
    七公克）及第二級毒品甲基安非他命一包（毛重三．三二公克，淨重三．○○公
    克，經取○．一六公克供鑑驗用罄，餘二．八四公克）。嗣於九十一年十一月二
    十日下午五時許，在該處為警查獲，並扣得上開毒品。
二、案經臺中市警察局移送臺灣臺中地方法院檢察署檢察官偵查起訴。
    理　　  由
一、上訴人即被告甲○○（以下稱被告）未於本院言詞辯論期日到庭，據其在本院準
    備程序中，矢口否認有前開犯行，辯稱：那些東西不是我的，只是放在我那裡，
    警察進去就抓我了，我沒有持有，也沒有替他（指「阿偉」）保管，我還請朋友
    幫我調查「阿偉」云云。經查：上開扣案之疑似海洛因之白粉四包經送法務部調
    查局鑑驗結果，以送驗白粉四包均含有第一級第六項毒品海洛因成分，合計淨重
    六．一九公克，包裝重五．○○公克，純度三五％，純質淨重二．一七公克，有
    法務部調查局鑑定通知書一紙在卷可稽，另扣案疑似安非他命一包經送內政部警
    政署刑事警察局鑑驗結果，以送驗證物毛重三．三二公克，淨重三．○○公克，
    經取○．一六公克供鑑驗用罄，餘二．八四公克，檢出第二級毒品甲基安非他命
    成分，有內政部警政署刑事警察局鑑驗通知書一份在卷可憑，足徵在被告住處為
    警查獲上開扣案物品確分係第一、二級毒品海洛因、甲基安非他命無訛。而被告
    於警詢時供稱：扣案毒品是其朋友綽號「阿偉」之男子放置在其住處，係施用後
    留下，其不敢丟掉，如果丟掉，「阿偉」會要其賠償等語；又於偵查中供其經觀
    察勒戒過二次，此次並未施用毒品，是其朋友施用，查獲物品是他暫時留在其那
    裡，且說等一下會回來拿，其原本要丟掉，但怕他回來找不到東西，所以先放在
    床頭櫃，等他回來再取走等語；嗣於原審審理中供稱：朋友「阿偉」過去時，其
    準備要睡覺，「阿偉」坐一下就離開，但何時離開其不知道，其知道「阿偉」離
    開時留下毒品，本來要丟掉，但想「阿偉」會回來拿，因此不敢丟等語，足徵被
    告之友人即不姓名年籍綽號「阿偉」之男子在其住處施用毒品後留下毒品，被告
    暫為「阿偉」之人保管待其取回。另參以被告於偵查中供稱：其先將毒品放在床
    頭櫃，等「阿偉」回來再取走等語，復於原審審理中自承：該床頭櫃是一般的床
    頭櫃，裡面放棉被，其將毒品連同包包放在裡面等語。顯見被告將該「阿偉」留
    下之毒品另行藏置在住處床頭櫃內，上開扣案毒品非僅係該「阿偉」者所遺留在
    被告住處，被告甚且將上開毒品持而藏置於其住處之床頭櫃內，其主觀上確為該
    「阿偉」者保管上開扣案毒品。是以縱認上開扣案毒品並非被告所有，惟被告既
    為他人保管毒品，其持有毒品之犯意甚明，被告所辯顯卸責之詞，不足採信。本
    件事證明確，被告犯行堪以認定，應予依法論科。
二、按毒品危害防制條例於民國九十二年七月九日經總統令修正公布，於九十三年一
    月九日施行，其中第十一條修正為：「持有第一級毒品者，處三年以下有期徒刑
    、拘役或新臺幣五萬元以下罰金。持有第二級毒品者，處二年以下有期徒刑、拘
    役或新臺幣三萬元以下罰金。持有專供製造或施用第一、二級毒品之器具者，處
    一年以下有期徒刑、拘役或新臺幣一萬元以下罰金。持有毒品達一定數量者，加
    重其刑至二分之一，其標準由行政院定之。」被告犯罪時間，係在該條例修正施
    行之前，經比較修正前後第十一條之規定，雖該條第一項至第三項之法定刑度相
    同，惟修正後第十一條增列第四項持有達一定數量者，加重其刑之規定，整體之
    觀察，應以修正前之條文對被告較為有利，應依同條例第三十五條第二項，適用
    修正前之規定處斷。核被告甲○○所為，係犯修正前毒品危害防制條例第十一條
    第一項持有第一級毒品罪及同條第二項之持有第二級毒品罪。其同時持有第一級
    毒品及第二級毒品，係一行為而觸犯數罪名，為想像競合犯，應從較重之持有第
    一級毒品罪處斷。被告前於八十四年間因違反藥事法等案件，經本院於八十五年
    一月十五日判處有期徒刑六月確定，八十五年三月十一日送監執行，指揮書執畢
    日為八十五年九月七日；復於八十五年間因違反麻醉藥品管理條例案件，經臺灣
    南投地方法院於八十五年七月一日判處有期徒刑四月確定，接續執行並定其應執
    行之刑為有期徒刑九月，指揮書執畢日為八十六年一月八日，於八十五年十一月
    二十五日縮短刑期執行完畢；另於八十六年間因違反麻醉藥品管理條例案件，經
    臺灣南投地方法院於八十六年九月六日判處有期徒刑五月，於八十六年十二月二
    十九日易科罰金執行完畢，有刑案資料查註紀錄表及臺灣高等法院被告全國前案
    紀錄表各一件在卷可稽，其受有期徒刑執行完畢後，五年以內再犯本案有期徒刑
    以上之罪，為累犯，應依刑法第四十七條規定加重其刑。原審以被告罪證明確，
    論罪科刑，固非無見。惟依被告持有毒品之情節，僅係因朋友遺留之毒品，一時
    失慮，替朋友保管，以致觸法，毒品之數量不多，情節尚輕，原審量處有期徒刑
    十月，稍嫌過重；又原判決漏未比較適用修正前後毒品危害防制條例第十一條之
    規定，亦有未合，併予指明。被告上訴否認犯罪，雖無理由，惟原判決既有前述
    可議之處，仍屬無可維持，應予撤銷改判。爰審酌被告前有毒品案件前科，及前
    述其犯罪之動機、目的、手段，犯後態度等一切情狀，量處如主文所示之刑，並
    諭知易科罰金之折算標準。扣案之第一級毒品海洛因四包（合計淨重六．一九公
    克，包裝重五．○○公克，純度三五％，純質淨重二．一七公克）及扣案第二級
    毒品甲基安非他命一包（毛重三．三二公克，淨重三．○○公克，經取○．一六
    公克供鑑驗用罄，餘二．八四公克），應依毒品危害防制條例第十八條第一項前
    段規定宣告沒收銷燬之。
三、被告經合法傳喚，無正當理由不到庭，爰不待其陳述，逕行判決。
據上論結，應依刑事訴訟法第三百六十九條第一項前段、第三百六十四條、第三百七
十一條、第二百九十九條第一項前段，毒品危害防制條例第十一條第一項、第二項（
修正前）、第十八條第一項前段（修正前）、第三十五條第二項（修正後），刑法第
十一條前段、第五十五條、第四十七條、第四十一條第一項前段，罰金罰鍰提高標準
條例第二條，判決如主文。
本案經檢察官乙○○到庭執行職務。
中      華      民      國      九十三      年    八    月    二十六    日
                                    臺灣高等法院臺中分院刑事第五庭
                                          審判長法  官  袁  從  楨
                                                法  官  姚  勳  昌
                                                法  官  郭  同  奇
右正本證明與原本無異。
不得上訴。
                                                書記官  陳  玫  伶
中      華      民      國      九十三   年       八      月    二十七  日
附錄論罪科刑法條：
修正前毒品危害防制條例第十一條第一、二項：
持有第一級毒品者，處三年以下有期徒刑、拘役或新臺幣五萬元以下罰金。
持有第二級毒品者，處二年以下有期徒刑、拘役或新臺幣三萬元以下罰金。
                                                                        Ｉ
